臺灣臺南地方法院刑事判決　　　　　　　96年度訴字第1033號
公　訴　人　臺灣臺南地方法院檢察署檢察官
被　　　告　甲○○
　　　　　　　　　（現另案於臺灣臺南監獄臺南分監執行中）
上列被告因違反毒品危害防制條例案件，經檢察官提起公訴（九
十六年度毒偵字第一八七五號）、聲請併案審理（九十六年度毒
偵字第二一八二號）暨擴張犯罪事實，被告於準備程序就犯罪事
實全部為有罪之陳述，本院聽取當事人意見後，裁定本案由受命
法官獨任行簡式審判程序並判決如下：
    主  文
甲○○施用第一級毒品，累犯，處有期徒刑壹年。扣案之第一級
毒品海洛因參包（不含袋淨重合計零點捌柒公克）均沒收銷燬。
扣案之包裝袋參只均沒收；又施用第二級毒品，累犯，處有期徒
刑拾月。扣案之第二級毒品安非他命陸包（含袋驗餘毛重合計拾
參點肆伍參公克）均沒收銷燬之。應執行有期徒刑壹年玖月。扣
案之第一級毒品海洛因參包（不含袋淨重合計零點捌柒公克）、
第二級毒品安非他命陸包（含袋驗餘毛重合計拾參點肆伍參公克
）均沒收銷燬。扣案之包裝袋參只均沒收。
    事  實
一、甲○○前於民國（下同）九十二年因違反毒品危害防制條例
    案件，經本院以九十三年度訴緝字第八四號判決判處應執行
    有期徒刑一年一月確定，於九十五年一月四日縮短刑期假釋
    出監並付保護管束，甫於九十五年四月十三日假釋期滿，未
    經撤銷，以執行完畢論。
二、其曾於九十年間，因施用第二級毒品安非他命，經本院以九
　　十年度毒聲字第一六五五號裁定送觀察、勒戒後，認有繼續
    施用毒品之傾向，再經本院以九十一年度毒聲字第三０五號
    裁定令入戒治處所施以強制戒治一年，嗣經本院以九十一年
    度毒聲字第一二六四號裁定停止戒治，所餘戒治期間付保護
    管束，而於九十一年八月二十九日停止強制戒治出監，指揮
    書執行完畢日期為九十二年二月十五日，未經撤銷，以執行
    完畢論。
三、詎猶不知戒除毒癮，於上開強制戒治執行完畢釋放後五年內
    ，明知海洛因及安非他命係毒品危害防制條例第二條第二項
    第一款、第二款所明定之第一級、第二級毒品，不得持有及
    施用，竟基於反覆施用第一級毒品海洛因、第二級毒品安非
    他命之犯意，分別於下列時、地為施用第一級毒品、第二級
    毒品之犯行：
  (一)自九十六年六月二十四日凌晨四時五分許為警採尿前二十六
    小時內某時起至同年七月二十三日晚間十一時許，在不詳地
    點、臺南市○○路○段水萍溫公園旁其所乘坐之車牌號碼四
    七八二—ＳＲ號自小客車內，施用第一級毒品海洛因二次。
  (二)又另行起意，自九十六年六月十二日晚間十時三十分許為警
    採尿前九十六小時內某時起至同年七月二十三日晚間十一時
    許，先後在臺南縣佳里鎮某飯店房間內、臺南市○○街「太
    子飯店」房間內及臺南市○○路○段水萍溫公園旁其所乘坐
    之車牌號碼四七八二—ＳＲ號自小客車內，以燒烤方式，施
    用第二級毒品安非他命三次。
  (三)嗣於九十六年六月十二日晚間十時三十分經其同意採尿，經
    將尿液送驗結果呈安非他命、甲基安非他命陽性反應；又於
    同年六月二十四日凌晨二時二十分許，其因形跡可疑，在臺
    南市○區○○街八四巷十九號前，為警攔檢，自其所攜帶之
    手提包內查扣第一級毒品海洛因一包（淨重零點零八公克）
    及第二級毒品安非他命六包（毛重十三點四五六公克），並
    經其同意採尿送驗結果亦呈嗎啡及安非他命陽性反應；復於
    同年七月二十四日晚上十一時許，在臺南市○區○○路小北
    百貨停車場，因形跡可疑，為警盤查後，當場自其所駕駛之
    車內查獲第一級毒品海洛因二包（淨重零點七九公克）。
四、案經臺南市警察局第一分局報告臺灣臺南地方法院檢察署檢
    察官偵查起訴，暨臺南市警察局報告臺灣臺南地方法院檢察
    署檢察官聲請併案審理。
    理  由
一、本件被告甲○○所犯為死刑、無期徒刑、最輕本刑為三年以
    上有期徒刑以外之罪，亦非屬高等法院管轄之第一審案件，
    其於準備程序進行中，先就被訴事實為有罪之陳述，經法官
    告知簡式審判程序之旨，並聽取檢察官之意見後，依刑事訴
    訟法第二百七十三條之一第一項、第二百七十三條之二等規
    定，裁定由受命法官獨任進行簡式審判程序，且不受同法關
    於證據能力認定及調查方式之限制，合先敘明。
二、上開事實，有下列事證可資證明：
  (一)被告甲○○於警偵訊及本院審理時對前開犯罪事實均坦承不
    諱。
  (二)又查，被告先後於九十六年六月十二日晚間十時三十分許、
    六月二十四日凌晨四時五分許及同年七月二十五日凌晨四時
    五分許，經其同意為警採集尿液送驗，先以酵素免疫分析法
    （EIA）進行篩檢，再以氣相層析質譜儀（GC/MS）確認，其
    中九十六年六月十二日採尿送驗結果呈安非他命、甲基安非
    他命陽性反應，同年六月二十四日採尿送驗結果呈嗎啡及安
    非他命、甲基安非他命陽性反應，同年七月二十五日採尿送
    驗結果呈嗎啡及安非他命、甲基安非他命陽性反應，此有臺
    南縣警察局善化分局偵辦毒品危害防制條例案犯嫌尿液送驗
    編號暨年籍對照表、臺南市警察局第一分局偵辦涉嫌毒品危
    害防制條例案送驗尿液及年籍對照表、查獲毒品案件尿液檢
    體委外送驗紀表、臺南市警察局送驗尿液及年籍對照表各一
    紙，長榮大學九十六年七月十九日出具之確認報告、詮昕科
    技股份有限公司於九十六年七月十三日、八月八日出具之濫
    用藥物尿液檢驗報告單之確認報告各一份在卷可稽。按海洛
    因係由嗎啡經化學合成而製得，經注射進入人體後，因代謝
    而分解又生成嗎啡，因此施打海洛因後，由尿液檢驗結果仍
    為嗎啡反應，核屬科學上正常合理現象，併此敘明。
  (三)其次，被告於九十六年六月二十四日凌晨二時二十分許及同
    年七月二十四日晚上十一時許，為警查獲時，共計扣得第一
    級毒品海洛因三包及第二級毒品安非他命六包，經將前開疑
    似第一級毒品海洛因、第二級毒品安非他命分別囑託法務部
    調查局、行政院衛生署管制藥品管理局鑑驗，經以化學呈色
    法及氣相層析質譜儀分析法鑑定結果，其中前開疑似第一級
    毒品海洛因三包（不含袋淨重零點八七公克），確實均含有
    第一級第六項毒品海洛因成分，另疑似第二級毒品安非他命
    六包（含袋驗餘毛重十三點四五三公克）亦確屬毒品危害防
    制條例所規定之第二級毒品甲基安非他命，此有法務部調查
    局九十六年八月三日調科壹字第０九六二三０五九三一０號
    、九十六年八月十七日調科壹字第０九六二三０六二三五０
    號鑑定書，以及行政院衛生署管制藥品管理局九十六年八月
    三十一日管檢字第０九六０００九０一六號鑑定書各一份在
    卷可按。此外，尚有臺南市警察局第一分局東門派出所扣押
    物品目錄表、臺南市警察局扣押物品目錄表各一份及照片二
    幀在卷可佐。綜上各情相互勾稽，足證被告確有施用第一級
    毒品海洛因、第二級毒品安非他命之事實，因此，被告前開
    自白核與事實相符，本件事證至臻明確，被告犯行洵堪認定
    。
三、論罪科刑
  (一)按觀察、勒戒或強制戒治執行完畢後，五年以內再犯毒品危
    害防制條例第十條之罪者，檢察官應依法追訴，同條例第二
    十三條第二項定有明文。查本件被告有犯罪事實欄二所載之
    強制戒治執行完畢之紀錄一節，有臺灣高等法院被告前案紀
    錄表及臺灣臺南地方法院檢察署刑案資料查註紀錄表各一件
    在卷可憑。其於強制戒治執行完畢釋放後五年內再犯本件施
    用第一級毒品海洛因、第二級毒品安非他命之罪，揆之上述
    規定，即應依法追訴、審理。
  (二)次按海洛因、安非他命係毒品危害防制條例第二條第二項第
    一款、第二款所明定之第一級、第二級毒品，禁止非法持有
    及施用，是以，核被告前開所為，分別係違反毒品危害防制
    條例第十條第一項之施用第一級毒品罪及同條第二項之施用
    第二級毒品罪。其持有之低度行為，為進而施用之高度行為
    所吸收，均不另論罪。又其所犯前開二罪間，犯意各別，犯
    罪行為互殊，應予分論併罰之。
　(三)又查，被告前後被查獲施用第一級毒品海洛因二次、第二級
    毒品安非他命三次之犯行，應分別論以集合犯之包括上一罪
    ，其理由如下：
  1.查毒品危害防制條例第二條第二項所稱之毒品，乃指具有成
    癮性、濫用性及對社會危害性之麻醉藥品與其製品及影響精
    神物質與其製品，換言之，施用該等毒品而違反同條例第十
    條之犯罪行為人，其本質上即具有成癮性、反覆性施用毒品
    之病態性犯罪行為人。又參以被告除有犯罪事實欄二所載之
    強制戒治紀錄外，復於九十二年、九十五年、九十六年間因
    違反毒品危害防制條例案件，先後經本院以九十三年度訴緝
    字第八四號判決判處應執行刑有期徒刑一年一月確定，臺灣
    高雄地方法院以九十五年度簡字第二八三一號判決判處有期
    徒刑五月確定，本院於九十六年二月十五日以九十六年度簡
    字第五四九號判決判處有期徒刑六月確定等情，此有前開臺
    灣高等法院被告前案紀錄表及臺灣臺南地方法院檢察署刑案
    資料查註紀錄表各一件在卷可佐，足徵被告對於施用毒品之
    主觀意志薄弱，再佐以被告於警詢、偵查及審理時自白其平
    均四、五天施用第一級毒品海洛因一次，平均二、三天施用
    第二級毒品安非他命一次，依其施用毒品之時間密集性，顯
    見被告確有依賴毒品之成癮性而有反覆施用第一級毒品、第
    二級毒品之習慣。
  2.次查，刑事法若干犯罪行為態樣，本質上原具有反覆、延續
    實行之特徵，立法時既予特別歸類，定為犯罪構成要件之行
    為要素，則行為人基於概括之犯意，在密切接近之一定時、
    地反覆實行之複次行為，倘依社會通念，於客觀上認為符合
    一個反覆、延續性之行為觀念者，於刑法評價上，即應僅成
    立一罪。學理上所稱「集合犯」係指職業性、營業性或收集
    性等具有重複特質之犯罪均屬之，例如經營、從事業務、收
    集、販賣、製造、散布等行為概念，此有最高法院九十五年
    度臺上字第一０七九號判決意旨可資參照，由此可知「集合
    犯」之概念並非我國刑事法所不採者。而衡之毒品危害防制
    條例第二條所規範之毒品既因具有高度之成癮性及濫用性，
    施用毒品之行為本身，顯然具有反覆性及持續性之特徵，如
    將「反覆多次施用毒品行為」評價為數罪，顯與刑罰過度評
    價禁止原則相悖，並有違憲法所揭櫫之比例原則，是以，本
    院參酌被告有施用毒品之習慣以及施用毒品之犯罪特性，認
    被告前開施用第一級毒品海洛因二次、第二級毒品安非他命
    三次之犯行，應各予評價為「集合犯」之包括一罪，是以，
    蒞庭檢察官認被告所犯前開施用第一級毒品海洛因二次、施
    用第二級毒品安非他命三次之犯行應數罪併罰之，容有誤會
    。
  (四)另本件聲請併案審理部分（即九十六年度毒偵字第二一八二
  　號部分），以及被告於九十六年六月十二日晚間十時三十分
    許為警採尿前九十六小時內某時施用第二級毒品安非他命一
    次之犯行，雖均未據檢察官於起訴書敘及，惟該二部分與檢
    察官於起訴書已敘明之部分有集合犯之實質上一罪之關係，
    為起訴效力所及，本院自當一併審究，附此敘明。
  (五)第查，被告有犯罪事實欄一所載之前科，亦有前開臺灣臺南
    地方法院檢察署刑案資料查註紀錄表及臺灣高等法院被告前
    案紀錄表各一份在卷可按，其受有期徒刑執行完畢後五年內
    故意再犯本件有期徒刑以上之罪，均應論以累犯，並應各依
    刑法第四十七條第一項之規定加重其刑。
  (六)爰審酌被告前曾因施用毒品經本院裁定執行強制戒治以及判
  　決處刑後入監執行，猶不思戒絕革除惡習，顯未因強制戒治
  　之治療處分，前案偵審程序及論罪科刑，而記取教訓，已屬
  　不該，第念被告施用毒品之犯行，在性質上乃屬自我戕害身
  　心健康之行為，兼衡其犯罪動機、手段、所生危害、智識程
  　度、犯後坦承犯行態度尚佳等一切情狀，分別量處如主文所
  　示之刑，並定應執行之刑。
四、沒收部分
　(一)按查獲之第一級、第二級毒品，不問屬於犯人與否，均沒收
    銷燬之，毒品危害防制條例第十八條第一項前段定有明文。
    查扣案之第一級毒品海洛因三包（不含袋，淨重共計零點八
    七公克）、第二級毒品安非他命六包（含袋驗餘毛重共計十
    三點四五三公克）分別係屬毒品危害防制條例第二條第二項
    第一款、第二款之第一級毒品海洛因，第二級毒品安非他命
    ，此有前開臺南市警察局查獲甲○○涉嫌毒品危害防制條例
    案毒品初步檢驗報告單二紙、法務部調查局鑑定書、行政院
    衛生署管制藥品管理局鑑定書各一份附卷可佐，應依毒品危
    害防制條例第十八條第一項前段之規定，沒收銷燬之。
  (二)其次，包裝前開海洛因所使用之空包裝袋三只（合計重零點
    七七公克），均係被告所有用於包裹毒品，以防止其裸露、
    逸出、潮濕，便於攜帶、持有、施用毒品乙節，業經其供明
    在卷，雖非毒品危害防制條例第二條所稱之第一級毒品，然
    因係包裝上開第一級毒品海洛因而與之密切接觸，但既經鑑
    定機關就之與毒品分別鑑析其重量，此有前開鑑定通知書乙
    紙附卷可憑，足證該空包裝袋與毒品，並無不可析離之關係
    ，不能視為毒品之一部分，均應依刑法第三十八條第一項第
    二款之規定宣告沒收之。
據上論斷，應依刑事訴訟法第二百七十三條之一第一項、第二百
九十九條第一項前段，毒品危害防制條例第十條第一項、第二項
、第十八條第一項前段，刑法第十一條前段、第四十七條第一項
、第五十一條第五款、第三十八條第一項第二款，判決如主文。
本案經檢察官陳怡珍到庭執行職務。
中　　華　　民　　國　　96　　年　　9 　　月　　26　　日
                  刑事第十一庭   法  官  黃欣怡
以上正本證明與原本無異
如不服本判決應於送達十日內向本院提出上訴
                               書記官  陳怡吟
中　　華　　民　　國　　96　　年　　9 　　月　　17　　日
附錄本案論罪科刑條文：
毒品危害防制條例第10條
施用第一級毒品者，處 6 月以上 5 年以下有期徒刑。
施用第二級毒品者，處 3 年以下有期徒刑。
